臺灣高雄地方法院民事裁定
111年度簡抗字第36號
抗  告  人  許鵬奇  
相  對  人  嘉聯資產管理有限公司

法定代理人  梁家源  


上列抗告人與相對人嘉聯資產管理有限公司間確認保單價值準備
金債權存在（移轉管轄）事件，抗告人對於民國111年10月18日
本院高雄簡易庭111年度雄保險簡字第8號裁定，提起抗告，本院
裁定如下：
  主  文
抗告駁回。
抗告費用新臺幣壹仟元由抗告人負擔。
  理  由
一、抗告意旨略以：相對人向台灣人壽保險股份有限公司（下稱
    台灣人壽總公司）提起確認抗告人對於台灣人壽總公司有保
    單價值準備金債權存在之訴（下稱系爭確認之訴），原審逕
    以系爭確認之訴應由台灣人壽總公司主事務所所在地法院管
    轄，疏未審酌台灣人壽高雄分公司址設高雄市前鎮區，而抗
    告人係在高雄分公司簽訂保險契約(下稱系爭保約)，系爭確
    認之訴乃有關台灣人壽之業務涉訟，則依民事訴訟法第6條
    規定，本院應有管轄權；再者，系爭確認之訴所涉相關實體
    調查事項，亦應由本院管轄始符訴訟經濟原則，原審裁定移
    轉由臺灣士林地方法院（下稱士林地院）管轄，尚有未合，
    爰依法提起抗告，請求廢棄原裁定等語。
二、按對於私法人或其他得為訴訟當事人之團體之訴訟，由其主
    事務所或主營業所所在地之法院管轄，又訴訟之全部或一部
    ，法院認為無管轄權者，依原告聲請或依職權以裁定移送於
    其管轄法院，民事訴訟法第2 條第2 項、第28條第1 項定有
    明文。
三、經查，相對人提起系爭確認之訴係以台灣人壽總公司名義為
    對造，有民事起訴狀在卷足憑(見雄保險簡字第9頁)，而相
    對人訴請確認保單價值準備金債權事宜，核屬台灣人壽總公
    司業務範圍，此由抗告人係與台灣人壽總公司簽訂系爭保約
    ，且相對人向抗告人聲請強制執行系爭保單價值準備金債權
    時，亦由台灣人壽總公司具狀聲明異議甚明（見卷附人壽保
    險要保書、保險契約內容變更申請書、第三人陳報或聲明異
    議狀，雄保險簡卷第69-83、23頁）。從而，揆諸前開規定
    ，本件自應由台灣人壽總公司之主事務所所在地法院管轄，
    原審據此依職權裁定移轉由士林地院管轄，要無違誤，抗告
    人援引民事訴訟法第6條主張本院有管轄權，於法未合。遑
    論分公司係總公司分設之獨立機構，就其業務範圍內之事項
    涉訟時，固具當事人能力（最高法院40年台上字第105號裁
    判意旨參照），惟本件相對人既未以台灣人壽高雄分公司為
    被告，自無從依高雄分公司所在地定管轄權，是抗告人抗辯
    ：台灣人壽高雄分公司在原裁定管轄區域內云云，仍無從為
    其有利之認定。遑論分公司係總公司分設之獨立機構，就其
    業務範圍內之事項涉訟時，固具當事人能力（最高法院40年
    台上字第105號裁判意旨參照），惟本件相對人既未以台灣
    人壽高雄分公司為被告，自無從依高雄分公司所在地定管轄
    權，是抗告人抗辯：台灣人壽高雄分公司在原裁定管轄區域
    內云云，仍無從為其有利之認定。至抗告人另主張：系爭確
    認之訴相關相關事證調查，應由本院管轄以符合訴訟經濟云
    云，核與本件管轄權無涉，而無可採。是抗告人意旨指摘原
    裁定不當，聲明廢棄，為無理由，應予駁回。
四、據上論結，本件抗告為無理由，爰裁定如主文。
中　　華　　民　　國　　111 　年　　12  　月　  13  　日
                  民事第四庭  審判長法　官 王  琁
　　　　　　　　                    法　官 王宗羿
　　　　　　　　　　　　　　　　　　法　官 鄭伊倫 
以上正本係照原本作成。
本裁定不得再抗告。
中　　華　　民　　國　　111 　年　　12  　月　 13   　日
                                    書記官 陳孟琳